　　　　　　　　　　臺灣高等法院民事裁定
　　　　　　　　　　　　　　　　　　　100年度聲字第318號
聲　請　人　陳鴻基
　　　　　　陳李淑華
　　　　　　陳青
上列聲請人因與相對人張立業間本票裁定事件，對於中華民國10
0 年8 月31日臺灣臺北地方法院100 年度抗字第207 號裁定提起
再抗告（本院100 年度非抗字第150 號），聲請訴訟救助暨選任
律師為其代理人，本院裁定如下：
    主  文
聲請駁回。                                                                                                                                                   N
聲請程序費用由聲請人連帶負擔。
    理  由
一、按對於抗告法院之裁定再為抗告，僅得以其適用法規顯有錯
    誤為理由。再抗告，除本法另有規定外，準用民事訴訟法關
    於抗告程序之規定，非訟事件法第45條第3 項及第46條定有
    明文。又「對於第二審判決上訴，上訴人應委任律師為訴訟
    代理人……上訴人未依第一項、第二項規定委任訴訟代理人
    ，或雖依第二項委任，法院認為不適當者，第二審法院應定
    期先命補正。逾期未補正亦未依第四百六十六條之二為聲請
    者，第二審法院應以上訴不合法裁定駁回之」，民事訴訟法
    第466 條之1 第1 項本文及第4 項定有明文。「上訴人無資
    力委任訴訟代理人者，得依訴訟救助之規定，聲請第三審法
    院為之選任律師為其訴訟代理人」，民事訴訟法第466 條之
    2 第1 項亦有明定。依民事訴訟法第495 條之1 第2 項規定
    ，前開規定於再抗告程序準用之。是當事人提起再抗告，應
    委任律師為代理人，且須符合訴訟救助之要件，再抗告法院
    始得依再抗告人之聲請為其選任律師為代理人。次按當事人
    因無資力支出訴訟費用而聲請訴訟救助者，關於無資力支出
    訴訟費用之事由，應提出可使法院信其主張為真實並能即時
    調查之證據，以釋明之，此觀民事訴訟法第109 條第2 項、
    第284 條規定自明。又法院調查聲請人是否無資力支出訴訟
    費用，專就聲請人提出之證據為之，如聲請人未提出證據，
    或依其提出之證據，未能信其無資力支出訴訟費用之主張為
    真實，即應將其聲請駁回，並無派員調查之必要，此有最高
    法院26年滬抗字第34號判例意旨可資參照。
二、本件聲請意旨略以：聲請人陳鴻基為失智老人，雖可領取退
    休俸每月新台幣（下同）5 萬餘元，惟每月須支出之看護費
    及尿布、飲食等雜支高達約7 萬元，每月透支2 萬元而入不
    敷出，另聲請人陳青、陳李淑華均無資力，否則不會以分成
    方式委請相對人張立業為訴訟代理人，並由其代墊訴訟費用
    ，且訴訟期間均由張立業給付生活費，是聲請人實無資力支
    出訴訟費用，爰聲請訴訟救助等情，固據其提出照顧服務收
    據、聲請人陳青、陳李淑華之財政部臺北市國稅局99年度綜
    合所得稅各類所得資料清單、財產歸屬資料清單及計算書等
    件以資釋明（見本院卷第12頁至22頁），然依前開綜合所得
    稅各類所得資料清單、財產歸屬資料清單之記載，聲請人陳
    青99年度共有股息收入891 元、投資1,016,200 元，聲請人
    陳李淑華則有財產交易所得8,136 元、坐落臺北市○○區○
    ○段1 小段7-9 地號土地及門牌號碼台北市○○區○○路43
    巷15號4 樓之1 之房屋（房地價值合計8,547,330 元），另
    經本院依職權調閱聲請人陳鴻基99年度之稅務電子閘門財產
    所得調件明細表（見本院卷第27、28頁），其共有利息所得
    133,109 元、薪資所得100,500 元及執行業務所得84,500元
    ，顯見聲請人陳鴻基縱使已無法工作，仍有退休俸之固定收
    入及相當金額之存款，而聲請人提出之照顧服務收據，至多
    僅能證明聲請人陳鴻基曾於100 年7 、8 月間支出照顧服務
    費合計57,400元，聲請人提出之計算書及卷附之臺灣臺北地
    方法院100 年度司票字第7172號民事裁定，亦僅足釋明相對
    人主張聲請人積欠伊債務尚未清償，而執聲請人共同簽發之
    本票聲請准予強制執行之情，尚不足以釋明聲請人現在窘於
    生活，且缺乏經濟信用，並無籌措款項委任律師為代理人及
    繳納再抗告裁判費1 千元之資力，依據首開說明，其訴訟救
    助之聲請即無從准許，爰裁定如主文。
中    華    民    國   100    年    10    月    21    日
                    民事第十一庭
                        審判長法  官   詹文馨
                              法  官   徐福晉
                              法  官   蔡和憲
正本係照原本作成。
不得抗告。
中    華    民    國   100    年    10    月    24    日
                              書記官   李家敏